【裁判字號】    95,上訴,1056
【裁判日期】    950905
【裁判案由】    懲治走私條例等
【裁判全文】
臺灣高等法院高雄分院刑事判決        95年度上訴字第1056號
上  訴  人  臺灣高雄地方法院檢察署檢察官
上  訴  人  甲○○
即  被  告
被      告  乙○○
上列上訴人因被告等懲治走私條例等案件，不服臺灣高雄地方法
院95年度訴字第123 號中華民國95年5 月23日第一審判決（起訴
案號：臺灣高雄地方法院檢察署94年度偵字第9245號、94年度偵
緝字第1954號），提起上訴，本院判決如下：
    主  文
上訴駁回。
甲○○緩刑參年。
    事  實
一、甲○○（原名王昆明）與某自稱「陳重海」之不詳姓名年籍
    成年男子（下稱「陳重海」），共同虛設海芯企業有限公司
    （下稱「海芯公司」，名義負責人為乙○○，設於台北市松
    山區○○○路463 號甲○○之住處），由甲○○提供其上開
    住處作為該公司之設立登記地址，該公司則登記經營水果批
    發業、畜產批發業、水產品批發業、冷凍食品批發業及國際
    貿易業，並由甲○○處理該公司進口貨品之報關業務。詎甲
    ○○與「陳重海」明知豬大腸、乾香菇分別係海關進口稅則
    第5 、7 章所列之物品，而屬管制進口之物品，不得私運進
    口逾公告數額，竟共同基於私運管制物品進口之犯意聯絡，
    於民國93年9 月間某日，利用海芯公司名義進口白蘿蔔、甜
    椒之機會，由「陳重海」在大陸地區某不詳地點，將管制進
    口之冷凍豬大腸4,100 公斤裝入仿製之塑膠白蘿蔔容器內，
    與依法申報進口之白蘿蔔混合裝箱後，裝入編號WHLU000000
    0 號貨櫃（下稱上開貨櫃）內，復將乾香菇55公斤分裝於2
    個紙箱內，夾藏於上開貨櫃之後排底層，即由大陸深圳地區
    起運，並於同年9 月23日轉香港以KUO CHIA N025 號貨輪載
    運來台，由甲○○在台接應，前開貨輪於同年9 月25日抵達
    高雄港後，甲○○即委由不知情之宏遠報關有限公司（下稱
    宏遠報關行）職員，在編號BD/93/WI30/0130 號進口報單上
    ，填載進口項目為「FRESH RADISH」、「FRESH SWEET TEPPE
    R （PEPPER之誤載）」之事項後，於93年9 月27日持該進口
    報單向財政部高雄關稅局（下稱高雄關稅局）投單報運進口
    。嗣於同日經財政部高雄關稅局人員開櫃檢驗始知上情，並
    扣得上開私運之冷凍豬大腸4,100 公斤及乾香菇55公斤，完
    稅價格合計新台幣（下同）34萬8,818 元。
二、案經法務部調查局航業海員調查處高雄站移送台灣高雄地方
    法院檢察署檢察官偵查起訴。
    理  由
甲、程序部分：
一、按被告以外之人於審判外之陳述，雖不符刑事訴訟法第159
    條之1 至第159 條之4 之規定，而經當事人於審判程序同意
    作為證據，法院審酌該言詞陳述或書面陳述作成時之情況，
    認為適當者，亦得為證據，同法第159 條之5 第1 項定有明
    文。立法意旨在於傳聞證據未經當事人之反對詰問予以核實
    ，原則上先予排除，惟若當事人已放棄反對詰問權，於審判
    程序中表明同意該等傳聞證據可作為證據，基於尊重當事人
    對傳聞證據之處分權，及證據資料愈豐富，愈有助於真實發
    見之理念，且強化言詞辯論主義，使訴訟程序得以順暢進行
    ，上開傳聞證據亦均具有證據能力。本件證人張裕龍於調查
    時所為證述，雖屬於傳聞證據，然被告甲○○及檢察官均同
    意作為證據，且本院審酌該言詞陳述及書面陳述作成之情況
    ，未見有何不適當之情形，故依前開規定，得為證據。
二、按被告以外之人於偵查中向檢察官所為之陳述，除顯有不可
    信之情況者外，得為證據，刑事訴訟法第159 條之1 第2 項
    定有明文。證人曾宇羚於偵查中向檢察官具結後所為之陳述
    ，本院審酌該陳述未見有何顯不可信之情況，依上開規定，
    得為證據。
三、本案編號BD/93/WI30/0130 號進口報單性質上亦係被告以外
    之人於審判外所為之書面陳述，屬於傳聞證據，然因檢察官
    及被告於本院審理調查證據時，均同意作為證據，且本院審
    酌上開文書作成之形式均無瑕疵，且與待證事實具有關聯性
    等情況，認有證據能力。
貳、實體部分：
壹、有罪部分：
一、訊據上訴人即被告甲○○矢口否認有何私運管制物品進口逾
    公告數額之犯行，辯稱：我是因為曾經在報關行工作過，對
    報關手續較為熟悉，所以負責幫陳重海辦理海芯公司貨物之
    報關事宜，但我並不知道本件查獲之貨櫃內有夾藏冷凍豬大
    腸及乾香菇云云。經查：
  (一)上開貨櫃係於93年9 月間自大陸深圳地區起運，於93年9 月
    23日轉香港以KUO CHIA N025 號貨輪載運，於同年9 月25日
    抵達高雄港，並由宏遠報關行在編號BD/93/WI30/0130 號進
    口報單上，填載進口項目為「FRESH RADISH」、「FRESH
    SWEET TEPPER（PEPPER之誤載）」之事項後，於同年9 月27
    日持該進口報單向財政部高雄關稅局投單報運進口，同日由
    高雄關稅局人員開櫃檢驗，發現上開貨櫃內除裝載進口報單
    內記載之白蘿蔔（實際重20,045公斤）及甜椒（實際重625
    公斤）外，另於白蘿蔔內夾藏以塑膠白蘿蔔容器包裝之冷凍
    豬大腸4,100 公斤及藏放於貨櫃後排底層之乾香菇55公斤，
    完稅價格合計348,818 元等情，有編號BD/93/WI30/0130 號
    進口報單、高雄關稅局扣押貨物、運輸工具收據及搜索筆錄
    、高雄關稅局（93）中島字第187 號處分書及照片2 紙在卷
    可稽，此部分事實堪以認定。
  (二)被告甲○○雖矢口否認知悉上開貨櫃內有夾藏豬大腸及乾香
    菇等管制物品，惟其於調查處供稱：我雖不是海芯公司之股
    東，但我有為該公司辦理進口蔬菜報關業務，且曾領過工資
    ，所以我算是該公司之員工，陳重海則係負責在越南或大陸
    採購蔬菜之業務，此份編號BD/93/WI30/0130 號進口報單是
    我委託宏遠報關行辦理報關的等語（見偵字第9245號卷第5
    至6 頁）；而證人即宏遠報關行負責人高毓成亦證稱：海芯
    公司之貨物進口報關係委由我們報關行辦理，海芯公司均由
    被告甲○○與我們接觸，相關費用也是由甲○○出面交付給
    我們等語（見原審95年5 月9 日審判筆錄），足見被告甲○
    ○確有負責海芯公司之貨物進口報關事宜。再證人即宏遠報
    關行職員張裕龍於調查處接受詢問時證稱：此份報單是王昆
    明（即被告甲○○）委託報關的，當天海關發現來貨有夾藏
    情形後，我們公司負責人高毓成隨即趕到現場瞭解詳情，並
    撥打行動電話與王昆明聯絡，王昆明先是表示不知情，但當
    高先生再次打電話給他時，王昆明就表示來貨中確實有夾藏
    前述之豬大腸及乾香菇等語（見偵字第9245號卷第10至11頁
    ），於原審審理時復證稱：當時海關在問貨主知不知道裡面
    有夾藏，高毓成再次打電話給王昆明確認，王昆明說他知道
    等語明確（見原審95年5 月9 日審判筆錄），可見被告甲○
    ○於上開貨櫃經高雄關稅局人員查獲有夾藏豬大腸及乾香菇
    後，即有表示其知悉夾藏情事。佐以被告甲○○提供其住處
    地址作為海芯公司之設立登記地址，亦係由被告甲○○委託
    會計師劉夢瓚辦理海芯公司設立登記之相關手續，有證人曾
    宇羚於偵查中證述明確（見偵字第9245號卷第99至100 頁）
    ），足證被告知悉該公司之實際負責人「陳重海」在大陸及
    越南地區負責採購農產品業務，並負責海芯公司進口貨物之
    報關業務，亦有向「陳重海」領取報酬及持海芯公司名片對
    外使用，有該名片影本1 紙在卷可稽（見偵字第9245號卷第
    19頁），益見被告甲○○對於海芯公司之業務及分工知之甚
    詳且有所參與，則其於上開貨櫃經高雄關稅局人員查獲有私
    運進口管制物品後，始諉稱對此並不知情，殊難採信。再證
    人高毓成固證稱：在發現上開貨櫃有夾藏豬大腸和乾香菇後
    ，我打電話問甲○○，他說怎麼可能，他當時並未到達現場
    ，之後我也有和他聯絡過4 、5 次，都是我主動聯絡他等語
    （見原審95年5 月9 日審判筆錄），惟縱被告甲○○於知悉
    上開貨櫃遭高雄關稅局人員查獲夾藏管制物品後，反應係甚
    感訝異，亦有可能係因夾帶管制物品遭查獲而感到震驚，況
    被告甲○○於接受證人高毓成上開通知後，並未到達現場瞭
    解詳情，或主動至調查機關作任何說明，且之後亦未與證人
    高毓成聯絡以處理後續事宜，足見被告甲○○顯有卸責之情
    ，是尚難僅憑證人高毓成上開證述，為有利於被告甲○○之
    認定。
  (三)綜上所述，被告甲○○對於上開貨櫃內有夾藏豬大腸及乾香
    菇一事應有所知悉，且其又負責上開貨櫃之報關事宜，與「
    陳重海」間顯有犯意聯絡及行為分擔，是其私運管制物品進
    口之事證明確，犯行堪以認定。
二、按私運管制物品進口逾公告數額者，依懲治走私條例第2 條
    規定，即構成走私罪。所謂私運進口，係指私運管制物品，
    進入我國領域而言，如以船舶運送時，於其進入12浬之海域
    ，走私行為即為既遂，行為人嗣後以何種方式通關，核與已
    經成立之犯罪，不生影響。海關緝私條例第3 條前段雖規定
    ，稱私運進口，指未經向海關申報，並於同條例第36條、第
    37條，就未向海關申報或虛報，分設不同之處罰規定，惟此
    乃違反行政手續之行政罰，其適用範圍限於海關緝私條例，
    與懲治走私條例係處罰私運行為之刑事罰，迥然不同。不能
    謂走私進口既遂後，未向海關申報，始成立走私罪；以虛報
    之方式欺瞞海關，反而不成立走私罪，最高法院88年度台上
    字第6510號著有判決意旨可資參照。又按「豬大腸」係屬海
    關進口稅則第5 章之未列名動物產品，「乾香菇」則係屬海
    關進口稅則第7 章之食用蔬菜及部分根菜與塊莖菜類，而均
    屬行政院公告之「管制物品項目及其數額」丙項第5 款所定
    之管制進口物品，一次私運之完稅價格總額超過100,000 元
    或重量超過1,000 公斤者，即屬懲治走私條例第2 條第1 項
    所稱之管制物品。本案查獲之豬大腸4,100 公斤及乾香菇55
    公斤，重量及完稅價格均超過1,000 公斤及100,000 元，已
    逾「管制物品項目及其數額」丙項所公告之數額，自屬管制
    進口之物品無疑。本件被告甲○○私運管制進口之豬大腸及
    乾香菇已逾公告數額，並均已抵達高雄港而進入我國領域，
    核其所為，係犯懲治走私條例第12條、第2 條第1 項之私運
    管制物品進口逾公告數額既遂罪；公訴意旨謂被告所為係犯
    同條例第2 條第3 項、第1 項之私運管制物品進口未遂罪，
    尚有未洽，附此敘明。被告與「陳重海」間就上開犯行，有
    犯意聯絡及行為分擔，均為共同正犯。
三、原審因而適用懲治走私條例第2 條第1 項、第11條、第12
    條，刑法第28條之規定，並審酌被告與他人共同經營農產品
    進口買賣，竟未經申報走私管制進口之物品，嚴重影響國家
    經濟、食品衛生及正常稅收，惟念上開走私物品未經提領即
    為關稅人員查獲，造成危害較輕等一切情狀，量處有期徒刑
    6 月；又以前開扣案之豬大腸4,100 公斤及乾香菇55公斤，
    雖係被告犯私運管制進口物品罪所得之物，惟業經高雄關稅
    局為沒入之處分，有該局（93）中島字第187 號處分書在卷
    足稽，爰不為沒收之諭知，於理由欄併予敘明；其認事用法
    ，均無不合，量刑亦屬適當，被告甲○○上訴意旨，仍執陳
    詞，否認犯罪，指摘原判決不當，為無理由，應予駁回。
四、又被告甲○○前未曾受有期徒刑以上刑之宣告，此有臺灣高
    等法院被告前案紀錄表在卷可參，其因一時貪念，短於思慮
    ，致觸犯本案犯行，經此偵審程序之教訓，應知警惕，諒無
    再犯之虞，本院認所宣告之刑，以暫不執行為適當，併予宣
    告緩刑3 年，以啟自新，又本件被告犯罪在新法施行前，新
    法施行後，緩刑之宣告，應適用新法，併此敘明（最高法院
    95年第8 次刑事庭會議決議參照）。
乙、無罪部分：
一、公訴意旨另以：被告甲○○、乙○○與「陳重海」，共同基
    於使公務員登載不實之犯意聯絡，由被告甲○○提供公司所
    在地，被告乙○○則擔任人頭負責人，於不詳時間，由被告
    甲○○持被告乙○○出具之海芯公司股東同意書，利用不知
    情之復華聯合會計師事務所劉夢瓚會計師，代辦海芯公司之
    設立登記，劉夢瓚即檢附海芯公司設立登記申請書等文件，
    於93年6 月7 日，持以向台北市政府申請在台北市松山區○
    ○○路463 號1 樓，設立登記海芯公司及經營水果批發業、
    畜產品批發業、水產品批發業、冷凍食品批發業、國際貿易
    業等營業，使該管公務員將此不實事項登記於職務上所掌之
    公司設立及營利事業登記簿上，足以生損害於主管機關對公
    司設立及商業登記管理之正確性，因認被告甲○○、乙○○
    及「陳重海」共同涉犯刑法第214 條之使公務員登載不實罪
    嫌云云。
二、按刑法第214 條使公務員登載不實事項於公文書罪，須一經
    他人之聲明或申報，公務員即有登載之義務，並依其所為之
    聲明或申報予以登載，而屬不實事項者，始足構成。若其所
    為之聲明或申報，公務員尚須為實質之審查，以判斷其真實
    與否，始得為一定之記載者，即非本罪所稱之使公務員登載
    不實；又按「主管機關對於公司登記之申請，認為有違反本
    法或不合法定程式者，應令其改正，非俟改正合法後，不予
    登記」，為公司法第388 條所明定。是本件主管機關即台北
    市政府公務員對於海芯公司申請設立登記時，依前開公司法
    之規定，自應為實質之審查（最高法院92年台上字第6161號
    判決意旨參照）；則本件被告甲○○及乙○○以不實事項向
    主管機關申請設立登記海芯公司，揆諸前開說明，其等之行
    為尚不構成刑法第214 條之使公務員登載不實罪。
三、原審就此部分因而為被告乙○○無罪之諭知，至被告甲○○
    部分因公訴人認與前開論罪科刑部分有手段、目的之牽連關
    係，為裁判上一罪，爰就被告甲○○部分不另為無罪之諭知
    ，經核無不合，公訴人上訴意旨，指摘原判決此部分不當，
    亦無理由，應予駁回。
四、被告乙○○經合法傳喚，無正當理由不到庭，爰不待其陳述
    逕行判決。
據上論斷，應依刑事訴訟法第368 條、第371 條、刑法第74條第
1 項第1 款，判決如主文。
本案經檢察官沈紹嘉到庭執行職務。
中    華    民    國    95    年    9     月    5     日
                  刑事第七庭    審判長法  官  莊飛宗
                                      法  官  曾逸誠
                                      法  官  黃憲文
以上正本證明與原本無異。
「走私部分」如不服本判決應於收受本判決後10日內向本院提出
上訴書狀，其未敘述上訴理由者，並得於提起上訴後10日內向本
院補提理由書狀（均須按他造當事人之人數附繕本）「切勿逕送
上級法院」。
「使公務員登載不實部分」不得上訴。
中    華    民    國    95    年    9     月    6     日
                                      書記官  施耀程
附錄本判決論罪科刑法條：
懲治走私條例第2 條私運管制物品進口、出口逾公告數額者，處
7 年以下有期徒刑，得併科新臺幣3 百萬元以下罰金。
以犯前項之罪為常業者，處3 年以上10年以下有期徒刑，得併科
新臺幣5 百萬元以下罰金。
第一項之未遂犯罰之。
第一項所稱管制物品及其數額，由行政院公告之。


司法院資訊處製作；財團法人民間司法改革基金會備份。
